【裁判字號】    99,交聲,751
【裁判日期】    990629
【裁判案由】    違反道路交通管理處罰條例聲明異議
【裁判全文】
臺灣士林地方法院交通事件裁定  九十九年度交聲字第七五一號
受處分人
即異議人  乙○○
上列受處分人即異議人因違反道路交通管理處罰條例事件，對於
臺北市交通事件裁決所中華民國九十九年五月十七日所為之處分
（原處分案號：北市裁罰字第裁二二－ＡＥＹ0000000號
、北市裁罰字第裁二二－ＡＥＹ0000000號），聲明異議
，本院裁定如下：
    主  文
異議均駁回。
    理  由
一、按汽車駕駛人，行經有燈光號誌管制之交岔路口闖紅燈者，
    處新臺幣（下同）一千八百元以上五千四百元以下罰鍰；汽
    車駕駛人，駕駛汽車有違反本條例之行為，經交通勤務警察
    或依法令執行交通稽查任務人員制止時，不聽制止或拒絕停
    車接受稽查而逃逸者，除按各該條規定處罰外，處三千元以
    上六千元以下罰鍰，道路交通管理處罰條例第五十三條第一
    項、第六十條第一項分別定有明文。次按汽車駕駛人有第六
    十條第一項情形者，記違規點數一點，有第五十三條情形者
    ，記違規點數三點，道路交通管理處罰條例第六十三條第一
    項第一款、第三款亦有明文。又道路交通管理處罰條例所稱
    之汽車，包括機器腳踏車在內，此觀該條例第三條第八款規
    定自明。
二、原處分意旨略以：受處分人即異議人乙○○於民國九十九年
    二月二十四日晚間十時十一分許，駕駛車牌號碼ＣＪＯ—三
    五八號重型機車，行經臺北市士林區○○○道○段二巷與至
    誠路一段設有燈光號誌管制之交岔路口闖紅燈，且經交通勤
    務警察制止時，拒絕停車接受稽查而逃逸，為臺北市政府警
    察局士林分局芝山岩派出所甲○○○○以其有違反道路交通
    管理處罰條例第五十三條第一項、第六十條第一項之違規行
    為製單逕行舉發，經受處分人於應到案日期前繳納罰鍰，嗣
    提出申訴，經原處分機關即臺北市交通事件裁決所函請舉發
    機關即臺北市政府警察局士林分局調查結果，仍認受處分人
    有前開違規行為，原處分機關乃依道路交通管理處罰條例第
    五十三條第一項、第六十條第一項、第六十三條第一項第一
    款、第三款及違反道路交通管理事件統一裁罰基準表之規定
    ，於同年五月十七日以北市裁罰字第裁二二－ＡＥＹ000
    0000號及北市裁罰字第裁二二－ＡＥＹ0000000
    號裁決書，各裁處受處分人罰鍰一千八百元並記違規點數三
    點，及三千元並記違規點數一點。
三、異議意旨略以：舉發地點路口係一朝上斜坡，左邊安全護欄
    擋住平面之燈號是一個視覺死角，受處分人於舉發時間原在
    該路口停等紅燈，只因停在前方之機車從靜止狀態啟動前進
    ，誤以為該路口已由紅燈變成綠燈，實非故意闖紅燈，又受
    處分人因不知違規，而以為舉發警員係在指揮交通，並非故
    意攔檢不停，又受處分係因親人住院而趕赴醫院照顧，縱有
    闖紅燈之行為，亦屬情節輕微，原裁決處分過重，請求撤銷
    云云。
四、受處分人於前揭時、地，有行經有燈光號誌管制之交岔路口
    闖紅燈，及經交通勤務警察制止時，拒絕停車接受稽查而逃
    逸之違規行為，業據證人即舉發本件之甲○○○○於本院調
    查時，以具結擔保其供述之真實性，並在負擔偽證罪之處罰
    之心理狀態下證稱：舉發地點即臺北市○○○道○段二巷與
    至誠路一段路口，以及復興橋的號誌共有五個時相，第一時
    相為復興橋與仰德大道一段皆為綠燈，同時上下山；第二時
    相為仰德大道下山方向紅燈，復興橋上山方向綠燈及左轉至
    誠路、芝玉路方向綠燈；第三時相為至誠路綠燈，可以左轉
    上仰德大道或左轉進入復興橋；第四時相為舉發地點路口，
    綠燈可直行仰德大道或左轉至誠路一段；第五時相為芝玉路
    一段，綠燈可以上復興橋或右轉至誠路一段，舉發當日晚間
    十時許至十時三十分許，我擔任轄區二線巡邏勤務，站在臺
    北市○○區○○路一段六十二巷口執行定點路檢，取締由復
    興橋未依號誌或闖紅燈進入至誠路一段，或在仰德大道一段
    二巷口闖紅燈之違規，於同日晚間十時十一分許，我見距離
    我所站立地點約二百公尺之舉發地點路口，受處分人騎著機
    車本來在仰德大道一段二巷口停等紅燈，但車頭朝向我所站
    立至誠路一段六十二巷口的方向，一副要衝過來的樣子，所
    以我就特別注意受處分人，受處分人本應遵循該路口其右手
    邊標示該路口專用號誌之燈號，等號誌轉變為綠燈才能左轉
    至誠路一段，但受處分人見復興橋上左轉號誌燈亮起，即我
    上述第二時相，一群在復興橋上停等之機車左轉至誠路一段
    之際，亦隨之左轉至誠路一段，往我站立的方向行駛而來，
    當時受處分人行駛的位置很靠近馬路中線，我就在受處分人
    通過全時段閃黃燈號誌之至誠路一段六十二巷口後，在約二
    個車道中間的黃網線處，鳴笛並揮動手中指揮棒，示意受處
    分人靠路邊停車，但受處分人沒有減速，反而往左邊閃，騎
    車從我旁邊繞過去，以受處分人上開閃避的舉止來看，顯係
    逃逸，不可能是誤認我在指揮交通，我即記下受處分人之車
    號，使用掌上型電腦查詢車籍，回派出所後，再用所內電腦
    再次查詢，確認車籍無誤後製單舉發等語綦詳（見本院卷第
    二十六頁至第二十九頁），並有舉發地點全景照片在卷可稽
    （見本院卷第三十頁至第三十一頁）。又人民違反法律上之
    義務而應受行政罰之行為，法律無特別規定時，雖不以出於
    故意為必要，仍須以過失為其責任條件。但應受行政罰之行
    為，僅須違反禁止規定或作為義務，而不以發生損害或危險
    為其要件者，推定為有過失，於行為人不能舉證證明自己無
    過失時，即應受處罰，司法院大法官會議釋字第二七五號解
    釋著有明文可參，足證人民違反行政法上之義務者，其處罰
    並不以行為人主觀上有違規之故意為限，即便因為自己之疏
    忽，而導致違規，自仍應受罰，甚且行政罰上，原則上尚採
    推定過失責任，亦即只要行為人無法舉證證明自己無過失，
    即應受罰。依受處分人前開闖紅燈所辯情節以觀，縱非故意
    為之，亦顯有未注意舉發地點專用號誌之疏失甚明，揆諸前
    揭說明，仍應受罰，至受處分人見舉發警員鳴笛並以指揮棒
    示意受處分人靠路邊停車，受處分人非但未減速，反而往左
    邊閃避繞過警員騎車離去，此據甲○○○○結證如上，足見
    其確有拒絕停車接受稽查而逃逸之故意及行為，是受處分人
    前開所辯，顯係卸責之詞，均不足採。綜上，受處分人於上
    開時、地，有行經有燈光號誌管制之交岔路口闖紅燈，及有
    違反道路交通管理處罰條例之行為，經交通勤務警察制止時
    ，拒絕停車接受稽查而逃逸之違規行為，均堪認定。
五、從而，原處分機關對受處分人前揭違規行為，依道路交通管
    理處罰條例第五十三條第一項、第六十條第一項、第六十三
    條第一項第一款、第三款及違反道路交通管理事件統一裁罰
    基準表之規定，於九十九年五月十七日以北市裁罰字第裁二
    二－ＡＥＹ0000000號及北市裁罰字第裁二二－ＡＥ
    Ｙ0000000號裁決書，各裁處受處分人罰鍰一千八百
    元並記違規點數三點，及三千元並記違規點數一點，核無不
    當。本件聲明異議為無理由，均應予駁回。
據上論斷，應依道路交通案件處理辦法第十九條，裁定如主文。
中    華    民    國    99    年    6     月    29    日
                          臺灣士林地方法院交通法庭
                              法      官  孫萍萍
以上正本證明與原本無異。
如不服本裁定，應於送達後五日內，向本院提出抗告狀。
                              書  記  官  劉易柔
中    華    民    國    99    年    6     月    29    日

司法院資訊處製作；財團法人民間司法改革基金會備份。
